臺灣高雄地方法院刑事判決　　　　　　　　　　　　　　九十一年度訴字第三四號
　　公　訴　人　臺灣高雄地方法院檢察署檢察官
　　被　　　告　丙○○
右列被告因違反懲治走私條例等案件，經檢察官提起公訴（九十年度偵字第一一二六
四號），本院判決如左：
    主  文
丙○○共同私運管制物品進口逾公告數額，處有期徒刑肆月。
    事  實
一、丙○○係位於高雄市○○區○○路二十巷一號十八樓「淞鉿貿易有限公司」（下
    稱淞鉿公司）之負責人，明知大陸生產之杉木模板其完稅價格超過新台幣（下同
    ）十萬元者，為管制進口之物品，竟於八十九年九月間某日，利用向大陸廈門弘
    業通商進出口有限公司（下稱弘業公司）購買模板之機會，與該公司負責人洪延
    南（大陸人士，已成年，但年籍不詳），基於共同走私管制物品之犯意聯絡，由
    洪延南將大陸杉木模板（CHINAFIR CUNNINGHAMIA LANCEOLATA SAWN TIMBER）數
    量37053KGM、81.162MTQ，合計完稅價格為新台幣（下同）四十三萬一千八百五
    十一元，藏置於編號AXU0000000、WHLU0000000號二只貨櫃後段，前段以大陸水
    杉模板（METASEQUOIA SAWN TIMBER）遮掩，並利用不知情之新盛報關有限公司
    （下稱新盛公司）之職員，在其業務上所製作之進口報單上填載進口項目分別為
    水杉模板、柳杉模板（CRYPTOMERIA SAWN TIMBER）（後者不實）之事項，並持
    該進口報單（號碼為BD／89／WC47／0027號）向財政部高雄關稅局投單報運進口
    ，足以生損害於公眾。嗣於八十九年九月二十九日上開夾帶有大陸杉木模板之貨
    櫃運抵高雄港六三號碼頭貨櫃集散站時，經財政部高雄關稅局接獲密報指派查驗
    員陳清照開櫃檢驗始知上情，並扣得私運之大陸產製大陸模板一萬二千六百公斤
    （業由財政部高雄關稅局為沒入處分）。
二、案經財政部高雄關稅局函送臺灣高雄地方法院檢察署檢察官偵查起訴。
    理  由
一、訊據被告丙○○固不諱言為淞鉿公司之負責人，曾於八十九年九月間某日向大陸
    廈弘業公司訂購水杉及柳杉模板之事實，惟矢口否認有何私運管制物品進口之犯
    行，辯稱：八十九年九月我人在大陸，是洪延南以電話聯繫要我幫他處理這二個
    貨櫃的柳杉及水杉模板，未派人至大陸接洽或裝運，都是該公司裝櫃出口，可能
    是工人誤裝，貨款未付，不知夾藏福杉模板等語。惟查：
  (一)被告為淞鉿公司實際負責人，曾於八十九年九月間向公司訂購貨品，由弘業公司
    人員將所訂購之物品裝載於二只貨櫃中，而於八十九年九月二十六日由自香港運
    送來台，被告乃於八十九年九月二十八日，委由新盛公司人員乙○○，代為申報
    以淞鉿公司名義進口裝載水杉、柳杉模板貨櫃二只之事實，有BD／89／WC47／
    0027號進口報單、搜索筆錄各一份附卷可查。又財政部高雄關稅局人員於淞鉿公
    司進口之上開二只貨櫃中，查獲疑似大陸產製杉木模板（CHINAFIR
    CUNNINGHAMIA LANCEOLATA SAWN TIMBER），四六至七六公分乘以六十至一二
    公分乘以一點六五公分，數量37053KGM、81.162MTQ，送驗材種鑑定果係大陸杉
    木（CHINAFIR CUNNINGHAMIA LANCEOLATA）等情，業據證人即報關行人員乙○○
    、甲○○於本院審理時結證屬實，復經證人即查緝人員陳清照於偵查中結證稱：
    八十九年九月二十九日我被指派查驗該批貨物，當我開啟貨櫃時，發現櫃內的味
    道及部分的木板紋路，均與柳杉不同，我以我懷疑有福杉，因此會同報關行取驗
    ，採驗結果確實是大陸福杉，其規格、重量、體積與原申報相符，只是項目不同
    ，大陸福杉是管制物品，被告是進口兩個貨櫃，他將福杉放在最裡層，外面用水
    杉等語綦詳，並有公司變更事項登記卡、移送書、處分書、進口報單、發票、提
    單、裝貨單、個案委任書、國立台灣大學森林學系木材物理研究室試驗報告書各
    一份附卷可稽。
  (二)被告雖辯稱：未派人至大陸接洽或裝運，不知情云云，惟查，被告於委託新盛公
    司人員乙○○報關時，所提出之松源貿易有限公司之發票、狀貨單、提單均載明
    物品內容為CRYPTOMRERIA SAWN TIMBER、四六至七六公分乘以六十至一二公分
    乘以一點六五公分，METASEQUOIA SAWN TIMBER、六一公分乘以六十至一二公
    分乘以一點六五公分等情，有進口報單一紙附卷可證，參諸被告自承尚未給付貨
    款，如被告並無購買該大陸杉木模板，弘業公司豈願自行裝櫃？且倘弘業公司有
    意以福杉充當柳杉交貨，嗣貨物一旦運至，被告發現有異，不願接受，即有可能
    因買賣標的不同而拒絕付款，弘業公司實無大費周章將被列為管制物品之大陸福
    杉藏置於貨櫃後段之必要。而被告既向遠在大陸之弘業公司購買貨物，彼此間竟
    無任何買賣契約或傳真訂購單等為憑，僅透過電話聯繫，顯非一般交易常態，則
    被告是否確係向弘業公司購買大陸柳杉即非無疑？況被告身為淞鉿公司負責人，
    自稱未聘僱任何員工，而其案發前後均身在國外，此有內政部警政署入出境管理
    局函覆之入出境資料附卷可稽，則其如何於收貨時確認進口之貨物種類及數額無
    誤？如有錯誤又如何要求處理？其所辯實與理不合。再者，上開二只貨櫃中裝載
    之大陸杉木與申報之柳杉木材紋路，不僅色澤明顯有別，且味道相異，有任職於
    國立嘉義大學林產科學系教授蔡坤煌提出之木材相片資料一紙附卷可按，是縱使
    木材形式大小相同，欲加以區分並非難事，況均係經加工之模板，當無錯置之可
    能。又大陸杉木之市價高於柳杉，此有前述蔡坤煌教授查報之木材價格、木材市
    價摘要表等各一紙在卷可參，亦為被告所自承，是被告辯稱其毫不知情，委無可
    採。被告進口之模板係大陸杉木及其完稅價格為四十三萬一千八百五十一元，已
    超過十萬元之限額等情，有財政部國稅局移送書、處分書各一紙在卷可憑，足認
    被告走私進口之大陸杉木確屬管制物品無訛。至大陸杉木是否列入管制物品禁止
    進口，乃立法政策問題，是臺灣區木材工業同業工會所提出附卷之修改禁止規定
    意見，本院尚難採取。綜上所陳，被告所辯顯為卸責之詞，不足採信，本件事證
    明確，被告犯行堪以認定。
二、按一次私運匪偽物品，其總額由海關照緝獲時之完稅價格計算，超過十萬元者，
    為管制進口物品，此有行政院發布之「懲治走私條例公告管制物品項目及其數額
    」丙項第四款規定可資參照。查本件扣案之大陸產製杉木模板（CHINAFIR
    CUNNINGHAMIA LANCEOLATA SAWN TIMBER），四六至七六公分乘以六十至一二
    公分乘以一點六五公分，數量37053KGM、81.162MTQ，送驗材種鑑定果係大陸杉
    木（CHINAFIR CUNNINGHAMIA LANCEOLATA），完稅價格為四十三萬一千八百五十
    一元，有移送書、處分書各一紙附卷可按，則依上揭管制物品項目及其數額丙項
    規定，為管制進口物品。是核被告丙○○利用不知情之新盛公司人員乙○○將不
    實之貨物名稱大陸柳杉模板（CRYPTOMERIA SAWN TIMBER）登載於業務上製作之
    進口報單上持以報關行使，而未經申報私運已逾公告數額之管制進口物品大陸杉
    木模板之行為，係犯懲治走私條例第二條第一項私運管制物品進口逾公告數額罪
    、刑法第二百十六條、第二百十五條業務登載不實罪。其與該不詳年籍之大陸成
    年人士洪延南間，就前揭私運管制物品進口之犯行，有行為之分擔及犯意之聯絡
    ，為共同正犯，公訴人未論及被告與洪延南間，就上揭犯行，為共同正犯，尚有
    未洽，併此敘明。被告利用不知情之報關人員乙○○行使業務上登載不實之進口
    報單以行使，為間接正犯。其所犯上開二罪間，有方法結果之牽連關係，依刑法
    第五十五條之規定，應從較重之私運管制物品進口逾公告數額罪處斷。爰審酌被
    告僅於六十七年間有賭博前科，素行尚可，本次私運管制物品，數量甚多，影響
    國內林木政策之管理，惟未經提領即因有人密報而為關稅局人員查獲，造成危害
    尚小，及事後仍圖卸刑責，未有悔意等一切情狀，酌情量處如主文所示之刑。被
    告雖前未曾受有期徒刑以上刑之宣告，惟因未能坦承犯行，是不宜予以緩刑，附
    此敘明。扣案之大陸地區杉木模板，業經財政部高雄關稅局為沒入處分，有該局
    八九年第一八二二號處分書一份在卷可按，爰不另為沒收之諭知，併此敘明。
據上論斷，應依刑事訴訟法第二百九十九條第一項前段，懲治走私條例第二條第一項
第十一條，刑法第二十八條、第二百十六條、第二百十五條、第五十五條，判決如主
文。
中      華      民      國      九十一      年      五     月    十七   日
                        臺灣高雄地方法院刑事第一庭
                                            法  官    郭貞秀
右正本證明與原本無異。
如不服本判決，應於判決送達後十日內，向本院提出上訴狀。
                                            書記官    黃意雯
中    華    民    國      九十一      年      五      月      二十      日
